【裁判字號】    97,交聲,142
【裁判日期】    971231
【裁判案由】    違反道路交通管理處罰條例聲明異議
【裁判全文】
臺灣新竹地方法院刑事裁定             97年度交聲字第142號
原處分機關  交通部公路總局新竹區監理所
異  議  人
即受處分人  乙○○
上列異議人因違反道路交通管理處罰條例案件，對交通部公路總
局新竹區監理所97年4 月8 日以竹監營字第裁50－E00000000 號
違反道路交通管理事件裁決書所為之處分，聲明異議，本院裁定
如下：
    主  文
原處分撤銷。
乙○○不罰。
    理  由
一、按受處分人，不服主管機關所為之處分，得於接到裁決書之
    翌日起20日內，向管轄地方法院聲明異議；又交通法庭認為
    聲明異議有理由者，應以裁定將原處分經聲明異議部分撤銷
    ，並自為裁定，道路交通管理處罰條例第87條第1 項、道路
    交通案件處理辦法第20條前段分別定有明文。
二、次按法院受理有關交通案件，準用刑事訴訟法之規定，道路
    交通管理處罰條例第89條定有明文。又認定受處分人違規之
    事實，應依證據認定之，無證據不得認定違規事實，為前述
    道路交通管理處罰條例第89條規定而準用刑事訴訟法第154
    條第2 項之規定。又事實之認定，應憑證據，如未能發現相
    當證據，或證據不足以證明，自不能以推測或擬制之方法，
    以為裁判基礎，此有最高法院40年臺上字第86號判例足資參
    照。再認定犯罪事實所憑之證據，雖不以直接證據為限，間
    接證據亦包括在內，然而無論直接證據或間接證據，其為訴
    訟上之證明，須於通常一般之人均不致有所懷疑，而得確信
    其為真實之程度者，始得據為有罪之認定，倘其證明尚未達
    到此一程度，而有合理之懷疑存在而無從使事實審法院得有
    罪之確信時，即應由法院為諭知被告無罪之判決，此亦有最
    高法院76年臺上字第4986號判例足供參照。從而認定被告有
    罪，就該有罪事實不能有任何之合理懷疑存在（beyond the
    reasonable doubt），此為刑事訴訟法上法院認定事實之最
    重要原則之一，於法院審理行為人違反道路交通管理處罰條
    例案件時，亦當有其適用。易言之，法院於審理行為人違反
    道路交通管理處罰條例案件，當踐行完畢調查證據之程序後
    ，為事實之認定時，如就原處分機關所認定之行為人違規之
    事實仍有合理之訴訟上懷疑，而無法百分之百確信行為人確
    有該當於道路交通管理處罰條例各該處罰條文之構成要件事
    實時，此際即應依訴訟上之待證事實「倘有懷疑，則從被告
    之利益作解釋」（in dubi opro reo）之證據法則，作對受
    處分人有利之認定。
三、原裁決處分意旨略以：異議人即受處分人乙○○所有車牌號
    碼BXI—510號重型機車於民國96年7 月22日19時49分許，在
    新竹縣竹北市臺一線、大眉路口北向車道處，因有「汽車駕
    駛人行車速度，超過規定之最高時速20公里以上未滿40公里
    以下」及「使用註銷之行車牌照」之違規行為，經新竹縣警
    察局保安隊小隊長甲○○逕行舉發，以異議人有違反道路交
    通管理處罰條例第40條、第12條第1 項第4 款規定之事實掣
    單舉發，嗣因異議人未於應到案日期前到案，原處分機關認
    受處分人違規明確且已逾應到案期限，乃依道路交通管理處
    罰條例第40條、第12條第1 項第4 款、第63條第1 項第1 款
    之規定，於97年4 月8 日以竹監營字第裁50－E00000000 號
    裁決書分別裁處受處分人罰鍰新臺幣（下同）1400元、3600
    元，並記違規點數1 點。受處分人於97年4 月8 日由其母親
    鄒燕妹代收前揭裁決書後，於97年4 月15日聲明異議。
四、聲明異議意旨略以：這台車已經報失竊了，過了好幾年才有
    違規交通的案件，報失竊的時間是88年，在91還是92年警察
    有通知這台車已經尋獲，當時是我爸爸接的電話，警察是跟
    我爸爸說只找到失竊的引擎，然後問我爸爸要不要去領回，
    當時警方是說是東勢派出所，我爸爸以為是在南投那邊的東
    勢派出所，就說沒有要領回，因為領回只剩一個引擎也沒有
    用，我們有拿失竊單到監理所辦理註銷，警方說有找到車子
    全體，為何打電話來的時候說是只有找到引擎？如果說有找
    到車子全部，為何沒有通知我們要領回，這臺車子當時是新
    車，才騎28公里就被偷了，如果找到全部我也會希望把它領
    回，現在有這件交通違規案件，我覺得莫名其妙，爰依法聲
    明異議，請求撤銷原處分等語。
五、經查，本件證人即舉發警員甲○○於本院調查時到庭具結後
    固證稱：本案是逕行舉發，這些業務是由交通隊來處理，交
    通隊把這些數位的底片委外製成光碟後，拿光碟到我們保安
    隊後直接輸入到電腦，我們從電腦畫面去判讀並且舉發。（
    這二張照片是你從電腦列印出來的嗎？）是。（第一張照片
    中的機車車號你如何認定是BXI－510？）因為數位照片在電
    腦裡面可以放大等語在卷，並有新竹縣警察局竹縣警交字第
    E00000000 號舉發違反道路交通管理事件通知單1 份、交通
    部公路總局新竹區監理所97年4月8日以竹監營字第裁50－E0
    0000000 號違反道路交通管理事件裁決書1 份、新竹縣政府
    警察局於97年6 月10日以竹縣警交字第0973006457號函所檢
    送彩色列印照片2 幀在卷足參。然本案違規採證照片因電腦
    資料損壞，無法提出照片正本，是以所函送者係彩色列印照
    片等情，已據前述新竹縣政府警察局竹縣警交字第09730064
    57號函文內容載明綦詳，而觀上揭彩色列印照片中機車之完
    整車號模糊不清，是以本院已難以從該彩色列印照片中明確
    視出該違規車輛之車號確係異議人所有之上揭車牌號碼BXI
    －510 號。又證人甲○○於本院調查時亦證述：（現在可否
    提出證明違規照片中機車車號是BXI－510？）現在資料不見
    了，因為我離開保安隊快一年了，而電腦桌中的資料我回去
    看已經被同仁銷燬了。（當初為何不列印放大的照片給當事
    人？）因為照片放大後沒有辦法設定列印，逕行舉發的案件
    不是只有3、50 件，是這麼多的資料我怎麼可能有辦法保存
    等語在卷，則在前述彩色列印照片中違規車輛之車號並不清
    晰，證人甲○○又無法提出明確事證供以調查該違規車輛之
    確實車牌號碼之情形下，是本件交通違規案件受舉發之車輛
    是否確為車牌號碼BXI－510號之重型機車，已非無疑。再者
    異議人所有上揭車牌號碼BXI－510號之重型型機車曾於88年
    年6 月1 日16時失竊，且該車牌號碼BXI－510號之車牌並已
    於92年6 月6 日註銷等情，除據異議人陳述在卷外，並有交
    通部公路總局新竹區監理所於97年9 月11日以竹監車字第09
    70014656號函送之各項異動登記書及車輛失竊證明單1 份在
    卷足稽，應認屬實。雖新竹縣政府警察局於97年3 月24日所
    發竹縣警交字第0970007400號函記載：本局調閱車牌號碼BX
    I－510號重型機車失竊資料，發現該車於88年6 月1 日失竊
    ，並於88年6 月2 日19時41分為新竹市警察局第二分局東勢
    派出所尋獲，尋獲部分為「全部」等情，有上揭函文及車輛
    竊盜詳細資料畫面各1 份在卷足佐，然經新竹縣政府警察局
    向新竹市警察局第二分局函調該失竊案件之尋獲證明等資料
    ，新竹市警察局第二分局卻於97年3 月17日以竹市警二分偵
    字第0970006327號函覆：因年度已久，無法提供該筆資料等
    情，有上揭發文字號之函文1 份在卷足按，嗣經本院再度函
    詢新竹市警察局第二分局，該分局亦於97年11月14日以竹市
    警二分偵字第0970024744號函覆：有關警察機關受理汽、機
    車失竊、尋獲案件，係以受理日期為主，故不論是否破案或
    尋獲。逾公文保存年限後均一律銷燬，故本案相關資料已逾
    公文保存年限，無相關資料可提供等情，有上揭發文字號之
    函文1 份附卷足憑，從而縱認異議人所有上揭車牌號碼BXI
    －510 號之重型機車確已尋獲，然在缺乏相關資料足資證明
    ，異議人又已將上揭車牌號碼BXI－510號之重型機車之牌照
    註銷之情況下，自難認異議人所辯並未領回上揭車牌號碼BX
    I－510號之重型機車一節必定非屬真實。綜上，異議人上開
    所述，尚非無據。此外，復查無其他積極證據足以證明異議
    人有原處分機關所認定之前開違規行為，本院自應為對異議
    人有利之認定。
六、綜上所述，本件並無積極證據足以證明異議人有汽車駕駛人
    行車速度，超過規定之最高時速20公里以上40公里以下及使
    用註銷之行車牌照之違規情事，則原處分機關認定異議人有
    違反道路交通管理處罰條例第40條、第12條第1 項第4 款之
    情事，並依同條例第63條第1 項第1 款之規定，而對之為前
    開裁決，即難認為允當，應認本件異議為有理由，由本院將
    原處分撤銷，改諭知異議人不罰之裁定，以資適法。
據上論斷，應依道路交通案件處理辦法第20條前段，裁定如主文
。
中    華    民    國    97    年    12    月    31    日
                  交通法庭    法  官   楊惠芬
以上正本證明與原本無異。
如不服本裁定，應於裁定送達後5日內向本院提出抗告狀。
中    華    民    國    97    年    12    月    31    日
                              書記官   張懿中


司法院資訊處製作；財團法人民間司法改革基金會備份。
